臺灣臺北地方法院民事判決　　　　　　　94年度重訴字第51號
原　　　告　台灣中小企業銀行股份有限公司
法定代理人　庚○○
訴訟代理人　己○○
　　　　　　戊○○
　　　　　　王士琦
被　　　告　普盛益實業股份有限公司
兼上一人
法定代理人　丙○○
被　　　告　乙○○
　　　　　　丙○○即甲○○○○.
　　　　　　寶山國際實業有限公司
上　一　人
法定代理人　丁○○
上列當事人間請求清償借款等事件，於民國九十四年三月三十一
日言詞辯論終結，本院判決如左：
    主    文
被告普盛益實業股份有限公司、丙○○、乙○○應連帶給付原告
新台幣參佰柒拾壹萬捌仟壹佰參拾參元、美金壹拾壹萬柒仟肆佰
貳拾陸點貳壹元，及如附表一第1.至3.點、附表二所示之利息、
違約金。
被告丙○○應給付原告新台幣壹拾玖萬陸仟參佰陸拾元，及其中
新台幣壹拾玖萬肆仟玖佰捌拾柒元部分如附表一第4.點所示之利
息、違約金。
被告乙○○應給付原告新台幣壹拾伍萬零伍佰捌拾肆元，及其中
新台幣壹拾肆萬玖仟捌佰壹拾參元部分如附表一第5.點所示之利
息、違約金。
被告丙○○即甲○○○○應給付原告新台幣壹拾肆萬元，及自如
附表三所示提示日起至清償日止，按週年利率百分之六計算之利
息。
被告寶山國際實業有限公司應給付原告新台幣壹佰貳拾伍萬元，
及自民國九十二年十一月十七日起至清償日止，按週年利率百分
之六計算之利息。
第四項、第五項之金額如有任一第四項、第五項之被告為給付時
，第一項之被告於該給付之範圍內免為給付義務。
第一項之金額如有任一第一項之被告為給付時，第四項、第五項
之被告於該給付之範圍內，各按所屬項下票據債務餘額所佔全部
票據債務餘額之比例免為給付義務。
訴訟費用由被告普盛益實業股份有限公司、丙○○、乙○○連帶
負擔百分之九十六，由被告丙○○負擔百分之二，餘由被告乙○○負擔。
本判決第四項、第五項得假執行。
    事      實
甲、原告方面：
一、聲明：如主文所示。
二、陳述：
  (一)被告普盛益實業股份有限公司（下稱普盛益公司）邀同被告
    丙○○、乙○○為連帶保證人，於民國92年7月17日，向原
    告借用新台幣100萬元、100萬元，約定其中新台幣100萬元
    之借款期間自92年7月17日起至93年7月17日止，利息按郵政
    儲金定期儲金年息機動利率加1.65%機動計息，其中新台幣
    100萬元之借款期間自92年7月17日起至94年7月17日止，利
    息按原告基準利率加年利率4%計算；復與原告簽訂借款額度
    為新台幣420萬元之週轉金貸款契約，利息按週年利率5.05%
    計算，被告普盛益公司嗣依上揭週轉金貸款契約向原告借用
    新台幣196萬元，約定借款期間為自92年7月21日起至同年11
    月21日止；另與原告簽訂融資額度為美金15萬元之進口物資
    融資契約，動用期間自92年7月17日起至93年7月17日止，並
    均約定逾期清償在6個月以內者，按上開利率10%，逾期超過
    6個月者，按上開利率20%加計違約金。被告普盛益公司嗣積
    欠原告新台幣831,194元、926,939元、196萬元，共計新台
    幣3,718,133元，及美金117,426.21暨如主文第一項所示之
    利息、違約金迄未清償。又被告普盛益公司為清償上開借款
    ，交付被告丙○○即甲○○○○所簽發票面金額新台幣35,0
    00元之支票4紙，及背書轉讓被告寶山國際實業有限公司所
    簽發面額新台幣125萬元之支票1紙，嗣分別於92年10月1日
    、11月3日、12月1日、93年1月2日、92年11月17日退票，被
    告丙○○即甲○○○○、寶山國際實業有限公司，依據票據
    之法律關係亦應對原告為負擔清償責任。爰分別依消費借貸
    及連帶保證之法律關係，請求被告普盛益公司、丙○○、乙○○連帶給付如主文第一項所示之本金、利息及違約金；另
    依票據之法律關係，請求被告丙○○即甲○○○○、寶山國
    際實業有限公司給付如主文第四、五項所示之金額、利息。
    又被告普盛益公司、丙○○、乙○○應連帶負擔之借款及連
    帶保證債務，與被告丙○○即甲○○○○、寶山國際實業有
    限公司應負擔之票據債務，係屬不真正連帶債務。
  (二)另被告丙○○、乙○○持用原告核發之信用卡簽帳消費，依
    約應按期給付簽帳款，逾期則依約定利率加付遲延利息及違
    約金，詎被告丙○○積欠新台幣196,360元，及其中194,987
    元部分依附表1第4點所示計算之利息、違約金迄未清償，被
    告乙○○則積欠新台幣150,584元及其中149,813元部分依附
    表1第5點所示計算之利息、違約金，爰依信用卡契約請求被
    告丙○○、乙○○分別給付如主文第2、3項所示之金額、利
    息及違約金。
三、證據：提出借據3件、進口物資融資契約、週轉金貸款契約
    、開發信用狀申請書各1件、信用卡申請書、信用卡消費明
    細表各2件、支票及退票理由單5件等為證。
乙、被告方面：
    被告5人未於言詞辯論期日到場，亦未提出書狀作何聲明或
    陳述。
    理      由
甲、程序方面：
一、按民事訴訟法第20條規定：「共同訴訟之被告數人，其住所
    不在一法院管轄區域內者，各該住所在地之法院俱有管轄權
    。但依第四條至前條規定有共同管轄法院者，由該法院管轄
    。」本件本院就被告普盛益公司、丙○○、乙○○、丙○○
    即甲○○○○部分，有管轄權，則依上開規定，本院就共同
    訴訟之其餘被告即被告寶山國際實業有限公司部分，自亦有
    管轄權，合先敘明。
二、本件被告均未於言詞辯論期日到場，核無民事訴訟法第386
    條所列各款情形，應依原告之聲請，由其一造辯論而為判決
    。
乙、實體方面：
一、本件原告主張之上開事實，已據其提出借據3件、進口物資
    融資契約、週轉金貸款契約、開發信用狀申請書各1件、信
    用卡申請書、信用卡消費明細表各2件、支票及退票理由單5
    件等為證，被告復均未到場爭執或提出書狀答辯以供本院審
    酌，自堪信原告之主張為真實。
二、按借用人應於約定期限內，返還與借用物種類、品質、數量
    相同之物。民法第478條前段定有明文。本件被告普盛益公
    司未依約攤還借款本金及利息，該借款視為全部到期後，依
    首揭民法第478條前段之規定，自應負擔返還借款之責任。
    次按保證債務之所謂連帶，係指保證人與主債務人負同一債
    務，對於債權人各負全部給付之責任者而言，此就民法第
    272條第1項規定連帶債務文義參照觀之甚明，最高法院45
    年度台上字第1426號判例亦著有明文。本件被告丙○○、乙○○擔任被告普盛益公司之連帶保證人，已如前述，自應就
    被告普盛益公司向原告借貸之借款，與被告普盛益公司負擔
    連帶給付責任。再按支票發票人應照支票文義擔保支票之支
    付；執票人向支票債務人行使追索權時，得請求自為付款提
    示日起之利息，如無約定利率者，依年利6釐計算，票據法
    第126條、第133條分別定有明文。本件被告丙○○即甲○○○○、寶山國際實業有限公司為附表三所示支票之發票人，
    系爭支票經原告提示後遭退票之情，有上開支票、退票理由
    單各5份附卷可稽，原告自得基於執票人之地位，依票據法
    第126條、第133條規定，請求被告丙○○即甲○○○○、寶
    山國際實業有限公司給付系爭支票之票面金額，及自各提示
    日起至清償日止之法定遲延利息。又被告普盛益公司、丙○○、乙○○應連帶負擔之借款及連帶保證債務，與被告丙○○即甲○○○○、寶山國際實業有限公司應負擔之票據債務
    ，係屬不真正連帶債務，故主文第四項、第五項之金額，如
    有任一主文第4項、第5項之被告為給付時，主文第1項之被
    告於該給付之範圍內免為給付義務；另主文第1項之金額如
    有任一主文第1項之被告為給付時，主文第4項、第5項之被
    告於該給付之範圍內，各按所屬項下票據債務餘額所佔全部
    票據債務餘額之比例免為給付義務。從而，原告依消費借貸
    、連帶保證、票據、不真正連帶之法律關係，請求如主文第
    1、4、5項所示，暨另依信用卡契約請求被告丙○○、乙○○各給付如主文第2、3項所示，均為有理由，應予准許。
三、本判決主文第4、5項部分，係基於票據關係所為被告丙○○
    即甲○○○○、寶山國際實業有限公司敗訴之判決，依民事
    訴訟法第389條第1項第3款之規定，應依職權宣告假執行。
四、結論：原告之訴為有理由，依民事訴訟法第385條第1項前段
    、第85條第1項但書、第85條第2項、第389條第1項第3款，
    判決如主文。
中　　華　　民　　國　　94　　年　　4 　　月　　7 　　日
                  民事第五庭    法　官　羅富美
以上正本係照原本作成
如對本判決上訴，須於判決送達後20日內向本院提出上訴狀
中　　華　　民　　國　　94　　年　　4 　　月　　7 　　日
                    　　　　　　書記官　郭錦賢
